---
title: "Exercice 3 du TD1"
author: "Lélio"
date: "2024-03-08"
output: html_document
---

```{r setup, include=FALSE}
knitr::opts_chunk$set(echo = TRUE)
```

```{r}
rm(list = ls())
```
## Exercice 3
## Question 1

```{r}
X_i = c(15, 20, 25, 30, 35, 40, 45, 50)
Y_i = c(120, 67, 49, 27, 20, 9, 7, 3)
plot(X_i, Y_i, pch = 19, col = "red", main = "Nombre de bactéries survivantes en fonction du temps d'exposition", xlab = "Temps en minutes", ylab = "Nombre de bactéries survivantes")
```

Il est assez évident de voir qu'il n'est pas possible de trouver une droite qui soit assez proche de tous les points du nuage de point $(x_i, y_i)$.

## Question 2
```{r}
# Relation entre Z et 
Z_i = log(Y_i)
plot(X_i, Z_i, pch = 19, col = "blue", main = "Logarithme du nombre de bactéries survivantes en fonction du temps d'exposition", xlab = "Temps en minutes", ylab = "Nombre de bactéries survivantes")
```

On voit maintenant clairement la relation linéaire entre $x_i$ et $z_i$.

## Question 3
Pour quantifier la qualité du lien linéaire existant, on peut utiliser le coefficient de détéermination $R^2$.
$$R^2 = \frac{||\hat Y - \overline{Y}_n||^2}{||Y-\overline{Y}_n||^2} = \frac{\displaystyle\sum_{i=1}^n (\hat Y_i-\overline{Y}_n)^2}{\displaystyle\sum_{i=1}^n(Y_i-\overline{Y}_n)^2}$$
```{r}
X_i_barre = mean(X_i)
Z_i_barre = mean(Z_i)

beta1chapeau = sum((X_i - X_i_barre) * (Z_i - Z_i_barre)) / sum((X_i - X_i_barre)^2)
beta0chapeau = Z_i_barre - beta1chapeau*X_i_barre

Zchapeau = beta0chapeau + beta1chapeau*X_i

SSE = sum((Zchapeau - Z_i_barre)^2)
SST = sum((Z_i - Z_i_barre)^2)

R2 = SSE/SST
```

```{r}
prediction = lm(Z_i~X_i)
R2_lm = summary.lm(prediction)$r.squared
```

## Question 4
```{r}
beta0 = coef(prediction)[1]
beta1 = coef(prediction)[2]
```

## Question 5
```{r}
plot(X_i, Z_i, pch = 19, col = "red", main = "Logarithme du nombre de bactéries survivantes en fonction du temps d'exposition", xlab = "Temps en minutes", ylab = "Nombre de bactéries survivantes")
lines(X_i, beta0 + beta1*X_i, lwd = 2, col = "blue")
legend("topright", legend = "Droite de regréssion", col = "blue", lwd = 2)
```

