---
title: "TP4"
author: "Lélio"
date: "2024-03-22"
output: html_document
---

```{r setup, include=FALSE}
knitr::opts_chunk$set(echo = TRUE)
```

```{r}
rm(list=ls())
```
## Question 1

```{r}
data = load("Xts.Rdata")
```

## Question 2

```{r}
plot(Xts)
plot(decompose(Xts))
```
En faisant une représentation graphique du jeu de données, il ne semble pas y avoir de tendance mais on observe bien une saisonalité. En faisant une représentation graphique du résultat de la fonction `decompose`, on observe une **très** faible tendance, quasiment invisible à l'oeil nu qui sera négligée dans la suite. La saisonalité est de periodicité annuelle.

## Question 3
Formule d'une moyenne mobile d'ordre $k$ au temps $n$ : 
$$\overline{X}_n = \frac{1}{k}\sum_{j=0}^{k-1}x_{n-j}$$

```{r}
k = 12
x = c()
for (i in k:length(Xts)) {
  x = c(x, 1/k*sum(Xts[(i-(k-1)):i]))
}
MX = ts(x, start = c(2001, 1), frequency = 12)
plot(MX)
```

## Question 4

```{r}
MXs = Xts - MX
```

## Question 5

```{r}
composante_periodique = decompose(MXs)$seasonal
plot(composante_periodique)
```

## Question 6 

```{r}
Xtrend = Xts - composante_periodique
plot(Xtrend)
```
## Question 7

```{r}
k = 12
x = c()
for (i in k:length(Xtrend)) {
  x = c(x, 1/k*sum(Xtrend[(i-(k-1)):i]))
}
MXtrend = ts(x, start = c(2001, 1), frequency = 12)
plot(MXtrend)
```
## Question 8 

```{r}
plot(MXtrend)
lines(decompose(MXtrend)$trend, col = "red", lwd = 2)
```

On a bien une estimation lissée.

## Question 9 






