---
title: "Untitled"
author: "Lélio"
date: "2024-04-16"
output: html_document
---

```{r setup, include=FALSE}
knitr::opts_chunk$set(echo = TRUE)
```

```{r}
rm(list=ls())
```

## Exercice 1
Copier la correction du dernier TD

## Exercice 2

### Question 1

```{r}
# On génère une simulation ARMA, de longeur 100
X_n = arima.sim(n=100, model = list(ar = c(0.9, -0.8)))
# On trace cette simulation de la série temporelle
plot.ts(X_n)
# On calcule la moyenne de la simulation
mean(X_n)
# On calcule la fonction d'autocorrélation. Elle mesure la corrélation entre les différents retards.
acf(X_n)
# Pareil mais en utilisant la covariance au lieu de la corrélation.
acf(X_n,type = 'covariance')
# On calcule la fonction d'autocorrélation partielle, qui tient compte des différents retards intermédiaires.
pacf(X_n)
```
```{r}
simulations = matrix(nrow = 10000, ncol = length(X_n))
for(i in 1 : 10000){
  X_ni =arima.sim(n = 100, model = list(ar = c(0.9, -0.8)))
  simulations[i,] = X_ni
}
vect = c()
for(i in 1 : length(X_n)){
  vect = c(vect, (colMeans(simulations)))
}
temp = 0
for(i in 1:100){
  temp = temp+vect[i]^2
}
sqrt(temp)
```

La norme euclidienne du vecteur des moyennes de 10000 réalisations d'un processus ARMA est proche de $0$ ce qui nous permet de dire que le processus est centré.

### Question 2

Graphiquement, on voit sur l'acf une trop forte décroissance, signe d'une non saisonalité.

### Question 3

Pour l'acf, on remarque des valeurs qui sortent de l'intervalle de confiance, d'une manière periodique.
Pour la pacf, on remarque deux grandes valeurs au début qui correspondent à un modèle auto-régressif d'ordre $2$.

## Exercice 3

### Question 1 & 2
```{r}
# On génère une simulation ARMA, de longeur 100
X_n1 = arima.sim(n=100, model = list(ma = -1/3))
X_n2 = arima.sim(n = 100, model = list(ar = 4/15, -1/15))
```

```{r}
# On trace cette simulation de la série temporelle
plot.ts(X_n1, main = "Question 1")
plot.ts(X_n2, main = "Question 2")
```

```{r}
# On calcule la moyenne de la simulation
mean(X_n1)
mean(X_n2)
```

```{r}
# On calcule la fonction d'autocorrélation. Elle mesure la corrélation entre les différents retards.
acf(X_n1)
acf(X_n2)
```

```{r}
# Pareil mais en utilisant la covariance au lieu de la corrélation.
acf(X_n1,type = 'covariance')
acf(X_n2, type = 'covariance')
```



```{r}
# On calcule la fonction d'autocorrélation partielle, qui tient compte des différents retards intermédiaires.
pacf(X_n1)
pacf(X_n2)
```


## Exercice 4

### Question 1

```{r}
X_n = arima.sim(n=100, model = list(ar = c(1, -1/4), ma = -1))
plot.ts(X_n)
```
### Question 2

```{r}
modelConnu = arima(X_n, order = c(2, 0, 1), include.mean = FALSE)
modelConnu$coef
```
### Question 3

```{r}
```

## Exercice 5

### Question 1

```{r}
m = 50
X_n = arima.sim(n = 105, model = list(ar = c(1, -1/2, 1/3)))
```



